【裁判字號】    99,上易,396
【裁判日期】    990427
【裁判案由】    侵占
【裁判全文】
臺灣高等法院刑事判決                 99年度上易字第396號
上  訴  人  臺灣板橋地方法院檢察署檢察官
被      告  乙○○
上列上訴人因侵占案件，不服臺灣板橋地方法院98年度易字第19
13號，中華民國98年12月28日第一審判決（起訴案號：臺灣板橋
地方法院檢察署97年度偵字第12629號），提起上訴，本院判決
如下：
    主  文
上訴駁回。
    理  由
一、聲請意旨略以：被告乙○○在不詳時間地點拾獲NOKIA牌606
    0型，序號為000000000000000號行動電話1具（此行動電話
    原屬於被害人甲○○所有，於民國96年7月15日在台北市○
    ○路1號家樂福賣場內失竊），被告明知上開行動電話為他
    人之遺失物並具有相當價值，並未報警處理尋找失主，竟意
    圖為自己不法之所有而侵占入己。嗣於同年7月26日持該行
    動電話前往位於臺北縣新莊巿新莊路292號由不知情之王周
    鈞所經營之燦騰通訊行，留下姓名、指印、地址、電話及身
    分證號碼後，以新臺幣（下同）4000元之價格售予該通訊行
    負責人王周鈞。王周鈞又於同年7月底間將手機出售予不知
    情之真實姓名年籍不詳之男性外籍人士。經警方調取上揭序
    號之行動電話通聯資料，查得該行動電話之現使用人為姓名
    LULUK之外籍人士，再循線獲悉上情，因認被告涉有刑法第3
    37條侵占遺失物罪嫌。
二、按犯罪事實應依證據認定之，無證據不得認定其犯罪事實；
    又不能證明被告犯罪者，應諭知被告無罪之判決，刑事訴訟
    法第154 條第2 項、第301 條第1 項分別定有明文。又刑事
    訴訟法上所謂認定被告犯罪事實之證據，係指足以認定被告
    確有犯罪行為之積極證據而言，苟積極證據不足為不利於被
    告事實之認定時，即應為有利於被告之認定，更不必有何有
    利之證據（最高法院29年上字第3105號及30年上字第816 號
    判例意旨參照）。再依刑事訴訟法第161 條第1 項規定，檢
    察官就被告犯罪事實，應負舉證責任，並指出證明之方法。
    因此，檢察官對於起訴之犯罪事實，應負提出證據及說服之
    實質舉證責任。倘其所提出之證據，不足為被告有罪之積極
    證明，或其指出證明之方法，無從說服法院以形成被告有罪
    之心證，基於無罪推定之原則，自應為被告無罪判決之諭知
    （最高法院92年台上字第128 號判例意旨參照）。
三、公訴人認被告乙○○涉有侵占遺失物罪嫌，無非係以證人王
    周鈞於警詢及偵訊時之指認及證述、證人王周鈞所提供之行
    動電話出售紀錄、證人即被害人甲○○於警詢中之證述，及
    贓物認領保管單、查獲物照片等，足認被告確有將被害人甲
    ○○遺失之行動電話出售予不知情之燦騰通訊行負責人王周
    鈞，為其論據。
四、訊據被告堅詞否認有何侵占遺失物之罪嫌，辯稱：伊不曾拾
    獲手機，亦從未至證人王周鈞所經營之燦騰通訊行買賣行動
    電話，不知為何會被指認等語。
五、經查：
  (一)本件NOKIA牌6060型，序號為000000000000000號行動電話1
    具係被害人甲○○所有，於96年7月15日在台北市○○路1號
    家樂福賣場內遺失等情，業據證人甲○○於警詢時證述明確
    （見臺灣臺北地方法院檢察署97年度偵字第3908號偵查卷第
    30 至31頁參照），並有贓物認領保管單及查獲物照片等附
    卷可佐，足見上開行動電話確為他人所有之遺失物，惟依證
    人甲○○之證述及上開贓物認領保管單、查獲物照片等，至
    多僅足認本案之行動電話確係證人甲○○所遺失之情，然尚
    不足證明該行動電話即為被告所拾得並加以侵占之。
  (二)上開行動電話嗣由一自稱「乙○○」之人，於同年7月26日
    持之前往位於臺北縣新莊巿新莊路292號王周鈞所經營之燦
    騰通訊行，以4000元之價格售予王周鈞等情，固據證人王周
    鈞迭於警訊、偵、審中供述在卷，並提出記錄出售該行動電
    話之人所留存基本資料及簽名之出售紀錄以供為證。然被告
    因另涉持他人所遺失之MOTOROLA牌V3型，序號000000000000
    000號行動電話1具（該行動電話係陳沼江所有，放置於桃園
    縣龜山鄉○○路5號長庚醫院地下停車場小客車內，遭不詳
    人士侵入而失竊），於96年7月20日至王周鈞所經營之上開
    通訊行，以1400元之價格出售予王周鈞之犯罪事實，業經臺
    灣桃園地方法院檢察署檢察官偵查聲請簡易判決處刑，嗣經
    臺灣桃園地方法院於97年5月26日以97年度桃簡字第1489號
    簡易判決判處被告罰金1萬2000元，如易服勞役，以1000元
    折算壹日，嗣被告不服提出上訴，復據該院合議庭於97年12
    月17日以97年度簡上字第546號將原判決撤銷，改判處被告
    無罪等情，業經原審依職權調閱上開卷證查明無誤，是依證
    人王周鈞於警訊及偵審中所述：該自稱「乙○○」之人曾先
    後二次持行動電話至伊通訊行出售等語，顯見本件與該案持
    他人所遺失之行動電話至王周鈞所經營之通訊行販售之人俱
    為同一人無誤，惟經該院將證人王周鈞所提供自稱「乙○○
    」之人所簽立姓名之出售紀錄，併同被告於該案偵查中當庭
    所書寫之字跡，及被告所提供之巨邦機車快遞託運單、國華
    人壽保險股份有限公司人壽保險邀保書、房屋租賃契約書、
    合約書等各文件之簽名，送請內政部警政署刑事警察局筆跡
    鑑定，經該局以放大檢視法及特徵比對法鑑驗結果，確認上
    開字跡「乙○○」之佈局、連筆方式、字體結構及筆劃特徵
    均不相符，有該局97年11月10日刑鑑字第0970148025號鑑定
    書附卷可按（見臺灣桃園地方法院97年度簡上字第546號卷
    第44、45頁），足證持該他人所遺失行動電話前往燦騰通訊
    行販售之人應非被告，則被告前開所辯，尚堪採信。
  (三)綜上所述，被害人甲○○所有之上開行動電話固於上開時地
    遺失，嗣並經人持至王周鈞所經營之燦騰通訊行出售，惟遍
    查全卷，均無從證明該行動電話確由被告拾獲後加以侵占並
    至燦騰通訊行出售，揆諸前揭說明，自難令被告負侵占遺失
    物罪責。此外，復查無其他積極證據足以證明被告有公訴人
    所指之犯行，揆諸前揭規定，被告犯罪既不能證明，自應諭
    知為無罪之判決。
六、原審以不能證明被告犯罪，而為無罪判決之諭知，核無違誤
    。檢察官上訴意旨略以：證人王周鈞業已提出出售紀錄1紙
    附卷，雖上開紀錄上「乙○○」之字跡經鑑定後認與被告書
    寫字跡之佈局、連筆方式、字體結構及筆劃特徵均不相符，
    然證人王周鈞於原審審理中證稱：上開登載收購手機紀錄之
    筆記本上字跡係由何人所寫無法確定，惟該出售手機紀錄所
    載之聯絡電話，則係由客人告知，則該收購紀錄上筆跡既可
    能非客人所自行書寫，尚難以字跡鑑定結果與被告書寫方式
    不符，逕為被告無罪之諭知云云。經查：依證人王周鈞於偵
    查中所證：「（提示卷附筆記本影印資料）這是被告當時留
    下的資料？」答：是的，他有賣過二支手機，一支是V3，一
    支是6060，一次是7月20日，一次是7月26日」（見97年度偵
    字第3908號），參諸上開出售紀錄除載有手機型號、序號外
    ，另有出售人之簽名、身分證字號、住址及連絡電話，並於
    簽名處按指印，足徵該簽名等個人資料之筆跡係由出售手機
    之人所填載，此由卷附出售紀錄紙上另一筆出售資料上亦由
    不同字跡之人留存其個人資料足以證明（見同上偵查卷第9
    頁），是證人王周鈞於原審所證：無法確認該出售紀錄上「
    乙○○」之字跡係由何人書寫云云，尚難採信。又被告堅決
    否認上開出售紀錄上所留存之0000000000號行動電話係由其
    所使用，經檢察官向台灣大哥大股份有限公司查詢結果，該
    門號確非被告所申請使用，此有該公司資料查詢單1紙可憑
    （見97年度偵字第12629號卷第6頁）是依上開證據，均無法
    證明被告有侵占遺失物之犯行，檢察官之上訴為無理由，應
    予駁回。
據上論斷，應依刑事訴訟法第368條，判決如主文。
本案經檢察官呂光華到庭執行職務。
中    華    民    國    99    年    4     月    27    日
                  刑事第二十一庭審判長法  官 蔡聰明
                                      法  官 楊力進
                                      法  官 許永煌
以上正本證明與原本無異。
不得上訴。
                                      書記官 江采廷
中    華    民    國    99    年    4     月    28    日

司法院資訊處製作；財團法人民間司法改革基金會備份。
